【裁判字號】    95,訴,1464
【裁判日期】    950926
【裁判案由】    毒品危害防制條例
【裁判全文】
臺灣板橋地方法院刑事判決              95年度訴字第1464號
公  訴  人  臺灣板橋地方法院檢察署檢察官
被      告  甲○○?男  36歲.
上列被告因違反毒品危害防制條例案件，經檢察官提起公訴（95
年度毒偵字第2875號），被告於準備程序對被訴事實為認罪之陳
述，本院合議庭裁定由受命法官改依簡式審判程序獨任審理，判
決如下：
    主      文
甲○○連續施用第一級毒品，累犯，處有期徒刑玖月。扣案海洛
因注射針筒捌支沒收。又施用第二級毒品，累犯，處有期徒刑陸
月。應執行有期徒刑壹年壹月，扣案海洛因注射針筒捌支沒收。
    事      實
一、甲○○前曾於民國88年、91年間因竊盜案件，經台灣桃園地
    方法院分別判處有期徒刑8 月、10月確定，二罪接續執行，
    而於93年2 月4 日假釋期滿執行完畢。又因施用毒品案件，
    於88年間，經裁定送觀察、勒戒及強制戒治後，再於93年間
    因連續施用第一級毒品海洛因及第二級毒品安非他命，經台
    灣屏東地方法院分別判處有期徒刑八月、六月，定執行刑一
    年，而於94年7 月18日確定。詎仍不知警惕，竟另基於施用
    第一級毒品海洛因之概括犯意，於94年7 月18日後某日起，
    至95年4 月3 日止，在台北縣蘆洲市租屋處將少許海洛因粉
    末置入注射針筒內經加水稀釋後，以針筒注射施用海洛因多
    次。另於95年4 月4 日凌晨4 時許為警採尿回溯前96小時內
    ，將少許安非他命放於玻璃球內以火燒烤使成煙霧後，吸食
    施用安非他命一次。嗣於95年4 月4 日凌晨4 時許，經警採
    集其尿液送驗，結果呈現嗎啡、安非他命陽性反應，始知悉
    上情。
二、案經台北市政府警察局大安分局報告台灣板橋地方法院檢察
    署檢察官偵查起訴。
    理      由
一、本案被告甲○○所犯係死刑、無期徒刑、最輕本刑為3 年以
    上有期徒刑以外之罪，且非高等法院管轄之第一審案件，其
    於準備程序中就被訴事實為有罪之陳述，經本院告知簡式審
    判程序之旨，並聽取公訴人、被告之意見後，經合議庭裁定
    由受命法官獨任進行簡式審判程序，合先敘明。
二、上揭事實，業據被告於本院審理時坦承不諱，而被告於95年
    4 月4 日，經警採集尿液送驗，結果確呈現嗎啡、安非他命
    陽性反應，有台灣檢驗科技股份有限公司濫用藥物尿液檢驗
    報告書附卷可憑，足證被告自白核與事實相符，堪以採信。
    查被告曾因施用毒品案件，經裁定送觀察、勒戒及強制戒治
    後，再於93年間因連續施用第一級毒品海洛因及第二級毒品
    安非他命，經台灣屏東地方法院分別判處有期徒刑八月、六
    月，定執行刑一年，而於94年7 月18日確定在案，有台灣高
    等法院被告前案紀錄表、臺灣板橋地方法院檢察署刑案資料
    查註紀錄表各一份在卷可查，被告於受強制戒治執行完畢、
    再因施用毒品為法院判刑確定後，五年內再犯本案施用毒品
    ，事證明確，其犯行洵堪認定。
三、新舊法之比較適用：
（一）按行為後法律有變更者，適用行為時之法律。但行為後之
      法律有利於行為人者，適用最有利於行為人之法律，現行
      刑法第2 條第1 項定有明文（該條係規範行為後法律變更
      所生新舊法律比較適用之準據法，是刑法第2 條本身雖經
      修正，但該條文既屬適用法律之準據法，本身尚無比較新
      舊法之問題，應逕適用裁判時之刑法第2 條規定以決定適
      用之刑罰法律）。又比較時應就罪刑有關之共犯、未遂犯
      、想像競合犯、牽連犯、連續犯、結合犯，以及累犯加重
      、自首減輕暨其他法定加減（如身分加減）與加減例等一
      切規定，綜其全部罪刑之結果而為比較。再從刑附屬於主
      刑，除法律有特別規定者外，依主刑所適用之法律（最高
      法院95年第8 次刑事庭會議決議參照）。被告行為後，刑
      法第47條有關累犯、第56條有關連續犯等規定，業於94年
      2 月2 日修正公布，於95年7 月1 日起施行，茲就比較情
      形分述如下：
（二）刑法第47條有關累犯之規定，比較修正前、後之規定，可
      知修正前有關累犯之成立，不以再犯之罪係故意犯罪為限
      ，然修正後之規定，則以再犯故意犯為成立累犯之要件。
      本件被告係故意再犯本案之罪，是依修正前、後之刑法第
      47條規定，均成立累犯，且經比較修正前之累犯規定，對
      被告並無不利。
（三）刑法第56條有關「連續數行為而犯同一之罪名者，以一罪
      論，但得加重其刑至二分之一」之連續犯規定，業經修正
      刪除，此雖非犯罪構成要件之變更，惟顯已影響行為人刑
      罰之法律效果，自屬法律變更，而應比較修正前、後之規
      定。亦即被告基於概括犯意所為之數行為，自95年7 月1
      日起已不再成立連續犯而得論以一罪並得加重其刑，而應
      依具體行為之性質論罪。查被告本案所為多次施用第一級
      毒品之犯罪行為發生於新法施行之前，且其所為之各次行
      為，時間、地點，各均獨立，但其時間緊接，所犯係構成
      要件相同之罪名，主觀上顯係基於概括犯意所為，依修正
      前第56條之規定，得成立連續犯，論以一罪並得加重其刑
      ；修正後既將連續犯之規定刪除，而被告前開數行為，應
      分論併罰，比較修正前、後刑法規定，自以修正前之刑法
      第56條規定較有利於被告。
（四）本案被告於裁判確定前犯數罪，且均係於95年7 月1 日之
      前犯之，而修正前刑法第51條第5 款規定：「數罪併罰，
      分別宣告其罪之刑，依左列各款定其應執行者：宣告多數
      有期徒刑者，於各刑中之最長期以上，各刑合併之刑期以
      下，定其刑期。但不得逾20年。」修正後刑法第51條第5
      款規定：「宣告多數有期徒刑者，於各刑中之最長期以上
      ，各刑合併之刑期以下，定其刑期。但不得逾30年。」經
      比較結果，修正後刑法並非較有利於被告，自應依修正前
      刑法第51條第5 款規定，定其應執行之刑。
（五）綜合上述各條文修正前、後之比較，可知修正前、後之規
      定，首就累犯部分，對被告並無不利；惟就罪數而論，依
      修正前之規定，被告得論以連續犯而以一罪論，依修正後
      之規定，被告則應分論數次施用第一級毒品罪，故依刑法
      第2 條第1 項前段規定，自應整體適用行為時即修正前之
      刑法規定處斷，且屬從刑性質之沒收，亦應依此適用修正
      前之刑法第38 條 規定，附此敘明。
四、核被告所為，係犯毒品危害防制條例第10條第1 項之施用第
    一級毒品罪，及第10條第2 項之施用第二級毒品罪。其先後
    多次施用海洛因之行為，時間緊接，觸犯構成要件相同之罪
    ，顯係基於概括之犯意為之，為連續犯，應依修正前刑法第
    56條之規定，論以一罪，並加重其刑。又被告所犯上開二罪
    ，犯意各別，行為互殊，應予分論併罰。另被告前曾因竊盜
    案件，經台灣桃園地方法院分別判處有期徒刑8 月、10月確
    定，二罪接續執行，而於93年2 月4 日假釋期滿執行完畢，
    有台灣高等法院被告前案紀錄表及臺灣板橋地方法院檢察署
    刑案查註紀錄表各一份在卷可稽，其於受有期徒刑之執行完
    畢後，五年以內再犯本案有期徒刑以上之罪，為累犯，應依
    修正前刑法第47條之規定，就施用第一級毒品部分遞加重其
    刑，就施用第二級毒品部分加重其刑。
五、爰審酌被告素行不佳，經執行觀察勒戒、強制戒治後仍未戒
    除毒癮、施用毒品之期間及次數，足見其陷溺已深，施用毒
    品危害其個人身心健康及犯罪後坦承犯行，態度尚屬良好等
    一切情狀，分別量處如主文所示之刑，並定其應執行之刑，
    以示懲儆。
六、扣案注射針筒8 支，係被告所有供其施用第一級毒品所用之
    物，業據被告於警詢時供明在卷，併依修正前刑法第38條第
    1 項第2 款之規定，宣告沒收，至被告於本院審理時陳稱海
    洛因是捲煙施用，扣案針筒是女友劉玉萍的，核與事實不符
    ，不足採信。
據上論斷，應依刑事訴訟法273 條之1 第1 項、第299 條第1 項
前段，毒品危害防制條例第10條第1 項、第2 項，刑法第2 條第
1 項前段、第11條前段、修正前刑法第56條、第47條、第51條第
5 款、第38條第1 項第2 款，判決如主文。
本案經檢察官彭聖斐到庭執行職務。
中    華    民    國    95    年    9     月    26    日
                  刑事第六庭  法  官  林鈺琅
以上正本證明與原本無異
如不服本判決應於送達後10日內向本院提出上訴狀。
                              書記官  林蔚然
中    華    民    國    95    年    9     月    26    日
附錄本案論罪科刑法條全文：
毒品危害防制條例第10條：
  施用第一級毒品者，處六月以上五年以下有期徒刑。
  施用第二級毒品者，處三年以下有期徒刑。


司法院資訊處製作；財團法人民間司法改革基金會備份。
